臺灣高等法院刑事判決
110年度金上訴字第34號
上  訴  人  
即  被  告  姚國瀚
上列上訴人即被告因違反期貨交易法案件，不服臺灣桃園地方法
院109年度金訴字第171號，中華民國110年5月12日第一審判決（
起訴案號：臺灣桃園地方檢察署107年度偵字第32610號），提起
上訴，本院判決如下：
    主  文
上訴駁回。
    犯罪事實
一、姚國瀚知悉一般人申請金融帳戶無甚困難，倘無故欲取得、
    使用他人金融帳戶常與犯罪密切相關，而可預見將帳戶存摺
    、提款卡、密碼交付他人使用，可能遭利用作為不法犯罪之
    工具，足以幫助他人提領獲取違反期貨交易法之犯罪所得，
    竟仍不違背其本意，基於幫助他人非法經營期貨交易業務之
    不確定故意，於民國105年間某日，在其位於桃園市○○區○○
    路000號居處之樓下（起訴書記載為：交付時間、地點不詳
    ，應予更正），將其中國信託商業銀行（下稱中國信託商銀
    ）八德分行000000000000號帳戶之存摺、提款卡及密碼，交
    付非法經營期貨交易人士作為非法經營期貨交易業務之用。
    嗣上開取得前開帳戶存摺、提款卡及密碼之人及所屬集團成
    員即基於非法經營期貨交易業務之犯意，自106年2月底起至
    同年6月間與投資客戶鄭裕龍聯繫，由客戶鄭裕龍透過名為
    「元氣理財網」之軟體及網際網路，以臺灣加權股價指數期
    貨商品作為標的、「口」為計算單位，並以指數每升降1點
    為新臺幣（下同）200元結算盈虧，即客戶若下單1口買「多
    」，而前述交易指數上漲，則每點賠付客戶200元（匯款至
    鄭裕龍之台新銀行帳戶），如指數下跌，則每點贏客戶200
    元，反之亦然，且依據客戶下單口數，收取每口150元之手
    續費，並利用姚國瀚上開中國信託商銀帳戶、林家誠之中國
    託信託商銀帳戶（林家誠所涉幫助非法經營期貨交易業務犯
    行，業經原審判處罪刑確定）作為非法經營期貨交易業務之
    收、付款項帳戶，姚國瀚乃以此幫助他人非法經營期貨交易
    業務。
二、案經法務部調查局南部地區機動工作站移送臺灣桃園地方檢
    察署檢察官偵查起訴。
    理  由
一、證據能力部分：
    本判決下列認定犯罪事實所憑被告以外之人於審判外所為之
    陳述（含書面供述），檢察官、被告於本院言詞辯論終結前
    均未聲明異議，本院審酌本案證據資料作成時之情況，核無
    違法取證或其他瑕疵，證明力亦無明顯過低之情形，且與待
    證事實具有關連性，認為以之作為證據為適當，依刑事訴訟
    法第159條之5規定，自均得作為證據。至非供述證據部分，
    檢察官、被告亦均不爭執證據能力，且均查無違反法定程序
    取得之情形，自亦有證據能力。
二、認定犯罪事實所憑之證據與理由：
    上開犯罪事實，業據被告姚國瀚於本院審理時坦承不諱（本
    院卷第73頁），核與證人鄭裕龍於調查局詢問時之陳述相符
    （調查局附件一卷第259至262頁），並有證人鄭裕龍提出之
    台新存摺封面及內頁交易明細影本、與「元氣理財網」人員
    之LINE對話紀錄（調查局附件一卷第265至269、271至281頁
    ）、調查局製作之「元氣理財網」使用地下期貨帳戶之資金
    流向圖、鄭裕龍匯款至被告中國信託商銀000000000000號帳
    戶之交易明細一覽表、「元氣理財網」投資人所有投資金額
    加總表（調查局附件二卷第9至11、29、55頁）、被告中國
    信託商銀000000000000號帳戶之開戶資料、交易明細及同案
    被告謝蕾之合作金庫銀行五州分行0000000000000號帳戶交
    易明細（調查局附件三卷第369至475、477至622頁）、台新
    銀行107年7月17日函附鄭裕龍匯款予被告中國信託商銀帳戶
    、林家誠中國信託商銀帳戶之國內匯款申請書影本（調查局
    附件四卷第37至41頁）、鄭裕龍台新銀行帳戶之交易明細（
    調查局附件四卷第3至27頁）附卷可稽，堪認被告之任意性
    自白與事實相符，足以採信，從而，事證明確，被告犯行洵
    堪認定。
三、論罪及刑之減輕：
  ㈠按幫助犯之成立，主觀上行為人須有幫助故意，客觀上須有
    幫助行為，亦即需對於犯罪與正犯有共同之認識，而以幫助
    之意思，對於正犯資以助力，而未參與實施犯罪之行為者而
    言。被告將前揭中國信託商銀帳戶之存摺、提款卡及密碼交
    予不法集團成員，為該集團非法經營期貨交易業務之犯行提
    供助力，核其所為，係犯刑法第30條第1項前段、期貨交易
    法第112條第5項第3款之幫助非法經營期貨交易業務罪。
  ㈡被告係基於幫助之犯意而為非法經營期貨交易業務構成要件
    以外之行為，為幫助犯，爰依刑法第30條第2項規定，依正
    犯之刑減輕之。 
四、上訴駁回之理由：   
  ㈠原審認被告上開幫助非法經營期貨交易業務犯行事證明確，
    適用期貨交易法第112條第5項第3款、刑法第11條前段、第3
    0條第1項前段、第2項等規定，審酌被告提供前揭帳戶資料
    幫助不法集團成員非法經營期貨交易業務，破壞社會金融秩
    序，且使犯罪之追查趨於複雜，所為危害社會正常交易安全
    ，兼衡其素行、學歷、經濟等生活狀況，暨其犯罪動機、目
    的、手段、情節、犯罪後態度等一切情狀，量處有期徒刑5
    月。復說明：尚無積極具體證據足認被告確有因本案犯行而
    獲有報酬，無從認定有何犯罪所得，爰不予宣告沒收，至被
    告提供之帳戶資料，已由非法經營期貨交易業務之人士持用
    ，且未據扣案，該物品既可隨時停用、掛失補辦，並不具刑
    法上之重要性，爰依刑法第38條之2第2項規定不予宣告沒收
    等旨，經核原判決認事用法，洵無違誤，且所為量刑已就刑
    法第57條規定事項詳為審酌，亦稱妥適，既未逾越法定刑度
    ，亦無濫用自由裁量之權限。
  ㈡被告上訴意旨略以：原審對伊及另3名同案被告均判處有期徒
    刑5月，但另3名同案被告都有獲得緩刑，伊覺得原審量刑過
    重，對伊不公平等語。按刑之量定，為求個案裁判之妥當性
    ，法律賦予法院裁量之權，量刑輕重，屬為裁判之事實審法
    院得依職權自由裁量之事項，苟其量刑已以行為人之責任為
    基礎，並審酌刑法第57條各款所列情狀，在法定刑度內，酌
    量科刑，如無偏執一端，致明顯失出失入情形，即不得遽指
    為違法。本件原審於量刑時，已依上揭規定，審酌被告上述
    情狀，並斟酌其幫助非法經營期貨交易業務之期間等犯罪情
    節，無證據證明其有因本案獲利，及其於原審否認犯罪之犯
    後態度等情，量處有期徒刑5月，所為量刑並無不當或違法
    之情形。又被告前因違反毒品危害防制條例等案件，經法院
    分別判處有期徒刑1年2月（2罪）、1年10月（2罪）、2年（
    3罪）、3年8月、3年10月確定，嗣經本院以110年度聲字第2
    057號裁定應執行有期徒刑7年9月，再經最高法院以110年度
    台抗字第1233號裁定駁回抗告確定，又因違反毒品危害防制
    條例案件，經臺灣桃園地方法院以109年度審易字第2429號
    判決判處有期徒刑6月確定，有本院被告前案紀錄表在卷可
    按，故被告曾於5年內因故意犯罪受有期徒刑以上刑之宣告
    確定，不符刑法第74條規定得宣告緩刑之要件，原審未予被
    告緩刑，核無被告所指量刑過重之情形，綜上，本件被告上
    訴為無理由，應予駁回。
據上論斷，應依刑事訴訟法第368條，判決如主文。
本案經檢察官洪榮甫提起公訴，檢察官吳廣莉到庭執行職務。
中　　華　　民　　國　　110 　年　　11　　月　　18　　日
                  刑事第五庭  審判長法　官  王屏夏
                                    法　官  林柏泓
                                    法　官  戴嘉清
以上正本證明與原本無異。
如不服本判決，應於收受送達後20日內向本院提出上訴書狀，其
未敘述上訴之理由者並得於提起上訴後20日內向本院補提理由書
（均須按他造當事人之人數附繕本）「切勿逕送上級法院」。
                                    書記官  高建華
中　　華　　民　　國　　110 　年　　11　　月　　18　　日
附錄：本案論罪科刑法條全文
期貨交易法第112條
違反第106 條、第107 條，或第108 條第1 項之規定者，處3 年
以上10年以下有期徒刑，得併科新臺幣1 千萬元以上2 億元以下
罰金。
犯前項之罪，於犯罪後自首，如自動繳交全部犯罪所得者，減輕
或免除其刑；並因而查獲其他正犯或共犯者，免除其刑。
犯第1 項之罪，在偵查中自白，如自動繳交全部犯罪所得者，減
輕其刑；並因而查獲其他正犯或共犯者，減輕其刑至二分之一。
犯第1 項之罪，其因犯罪獲致財物或財產上利益超過罰金最高額
時，得於所得利益之範圍內加重罰金。
有下列情事之一者，處7 年以下有期徒刑，得併科新臺幣3 百萬
元以下罰金：
一、未經許可，擅自經營期貨交易所或期貨交易所業務。
二、未經許可，擅自經營期貨結算機構。
三、違反第56條第1 項之規定。
四、未經許可，擅自經營槓桿交易商。
五、未經許可，擅自經營期貨信託事業、期貨經理事業、期貨顧
    問事業或其他期貨服務事業。
六、期貨信託事業違反第84條第1 項規定募集期貨信託基金。